臺灣高雄地方法院民事裁定
110年度消債更字第256號
聲  請  人  陳宏祥  
0000000000000000

0000000000000000

代  理  人  吳啟源律師
上列當事人因消費者債務清理事件聲請更生，本院裁定如下：
    主  文
聲請人陳宏祥自中華民國一一一年四月七日下午四時起開始更生
程序。
命司法事務官進行本件更生程序。
    理  由
一、聲請意旨略以：伊有不能清償債務情事，前向本院聲請調解
    債務清償方案，惟調解不成立。伊又未經法院裁定開始清算
    程序或宣告破產，爰聲請更生等語。
二、按債務人不能清償債務或有不能清償之虞者，得依本條例所
    定更生或清算程序，清理其債務；債務人無擔保或無優先權
    之本金及利息債務總額未逾新臺幣（下同）12,000,000元者
    ，於法院裁定開始清算程序或宣告破產前，得向法院聲請更
    生；法院開始更生程序之裁定，應載明其年、月、日、時，
    並即時發生效力；法院開始更生或清算程序後，得命司法事
    務官進行更生或清算程序，必要時得選任律師、會計師或其
    他適當之自然人或法人1人為監督人或管理人，消費者債務
    清理條例（下稱消債條例）第3條、第16條第1項、第42條第
    1項、第45條第1項分別定有明文。
三、經查：
  ㈠聲請人前於民國110年6月18日具狀向本院聲請調解債務清償
    方案，經本院110年度司消債調字第298號受理，於110年8月
    23日調解不成立，聲請人於同日以言詞聲請更生等情，業經
    本院依職權調取上開調解卷宗核閱無訛。
  ㈡聲請人於108年度申報所得為51,550元，109年度無申報所 
　  得，名下有1996年及2001年出廠車輛各1部，聲請人稱車輛
    已不復存在，有國泰人壽保單2張(其中保單號碼0000000000
    號解約金1,887元，另1張保單號碼0000000000號已解約於11
    0年1月27日給付解約金4,430元)，至富邦人壽為團保無解約
    金可領；聲請人自陳自108年4月30日至5月20日於格全食品
    工業股份有限公司擔任操作員，實領薪資9,455元，離職後
    從事油漆工、臨時工、散工等粗工，日薪1,200元至1,500元
    ，每月約可領28,000元至3萬元不等，110年年初任電銲鐵工
    ，每月收入3萬元，自110年5月14日迄今於新勝裕塑膠股份
    有限公司擔任作業員，每月薪資為32,000元，未領有補助或
    給付等情，有如附表所示證據在卷可佐。依聲請人上述工作
    、收入及財產情況，堪認以其於新勝裕塑膠股份有限公司之
    平均每月工作收入32,000元，核算其償債能力，較為妥適。
　㈢聲請人最低生活費
　  聲請人雖主張每月支出18,324元（含房屋租金6,000元），
    並提出租賃契約（本案卷第79頁)為證。惟按債務人必要生
    活費用，以最近1年衛生福利部或直轄市政府所公告當地區
    每人每月最低生活費1.2倍定之，清債條例第64條之2第1項
    定有明文。本院參酌衛福部社會司所公告111年度高雄市最
    低生活費為14,419元，又該最低生活費用之標準，係照當地
    最近1年平均每人可支配所得中位數60％訂定，依其基準之家
    庭收支調查報告調查表格式所示有關經常性支出之調查項目
    ，包括利息支出、食品、衣著、房屋使用費及水費、電費、
    醫療保健、交通、娛樂、教育等，已涵蓋聲請人所陳報之支
    出項目。是本院認聲請人必要生活費用以最低生活費之1.2
    倍即17,303元計算已足，逾此範圍難認必要。
  ㈣聲請人扶養費支出
　  聲請人主張負擔扶養母親賴金英、未成年子女邱○瑜，每月
　  扶養費各3,000元、5,000元。經查：
　①聲請人之母親賴金英為45年8月生，108年及109年度申報所得
    各為22,347元(性質為財產交易、股利憑單、薪資所得)、10
    7元(性質為利息所得、股利憑單)，名下有1車1INV共2筆財
    產，總額2,000元，自108年1月起每月支領俸金14,990元，1
    07年度到110年度年終慰問金均為22,485元，另據勞動部勞
    工保險局函覆正審查其申請國民年金保險老年年金給付案，
    未領取其他補助或給付等情，有戶籍謄本(本案卷第39頁)、
    稅務電子閘門財產所得調件明細表(本案卷第20至21頁)、高
    雄市政府都市發展局函（本案卷第32頁）、勞保投保資料查
    詢表(本案卷第22頁)、勞動部勞工保險局函(本案卷第35頁)
    、勞動部勞動力發展署高屏澎東分署函（本案卷第34頁）、
    社會補助查詢表(本案卷第17至19頁)、國軍退除役官兵輔導
    委員會高雄市榮民服務處函(本案卷第90頁)附卷可憑。本院
    考量聲請人已負擔高額債務之際，依民法第1118條、第1119
    條規定，其負扶養義務之程度，亦應考量其目前身負債務之
    窘境，所負擔之扶養義務能力，自非比一般；又按受扶養權
    利者，以不能維持生活而無謀生能力者為限，民法第1117條
    第1項定有明文；同條第2項規定，前項無謀生能力之限制，
    於直系血親尊親屬不適用之，即直系血親尊親屬受扶養者，
    仍須以不能維持生活者為限（最高法院87年度台上字第1696
    號判決意旨參照）。審酌聲請人陳稱母親獨居於花蓮於聲請
    人姪子所有房屋居住，聲請人未與母親同住，且聲請人母親
    每月領取俸金14,990元、每年度年終慰問金22,485元，核其
    每月合計約有16,864元(計算式：14,990＋22,485÷12≒16,863
    ，本裁定元以下均四捨五入)，已高於111年度台灣省每人每
    月不含房屋支出之必要生活費12,916元，是聲請人之母親並
    無不能維持生活之虞，而無受扶養之必要，故聲請人所提列
    每月支出母親扶養費部分，應予以剔除。
　②聲請人之未成年子女邱○瑜係105年3月生，就讀幼兒園，108
    年及109年度申報所得均為0元、名下無財產、未領取補助或
    給付等情，有戶籍謄本(本案卷第40頁)、社會補助查詢表(
    本案卷第23至25頁)、稅務電子閘門財產所得調件明細表
　 （本案卷第26至27頁）、勞保投保資料查詢(本案卷第28頁)
    、離婚協議書(本案卷第88至89頁)、花蓮縣政府函(本案卷
    第102頁)在卷可參。扶養費用數額部分，按受扶養者之必要
    生活費用，準用第1項規定計算基準數額，並依債務人依法
    應負擔扶養義務之比例認定之，消債條例第64條之2第2項亦
    有明定。又聲請人稱邱○瑜與前配偶共同居住於花蓮，可認
    邱○瑜無房屋費用支出，是應自其必要生活費用中扣除相當
    於房租支出所佔比例（即111年度台灣省每人每月不含房屋
    支出之必要生活費之1.2倍，金額為12,916元），再由聲請
    人與配偶共同分擔，聲請人應負擔之扶養費即應以6,458元
    （計算式：12,916÷2＝6,458)為度，則聲請人主張每月支出
    扶養費5,000元，低於本院計算之基準，係屬合理。
  ㈤綜上所述，聲請人目前每月收入32,000元，扣除個人必要
　  支出17,303元、子女扶養費5,000元後，剩餘9,697元，而聲
    請人目前負債總額為2,059,686元（調卷第74至75頁、第65
    頁、第39至52頁、第70至73頁、第66至69頁、第53至64頁，
    包括：玉山銀行、台新銀行、滙誠第一資產管理股份有限公
    司、良京實業股份有限公司、陽光資產管理股份有限公司、
    新加坡商艾星國際有限公司台灣分公司），扣除保險解約金
    1,887元後，以每月所餘逐年清償，至少須約18年【計算式
    ：(2,059,686－1,887)÷9,697÷12≒17.68】始能清償完畢，應
    認其已不能清償債務。此外，聲請人無擔保或無優先權之債
    務總額未逾12,000,000元，且無消債條例第6條第3項、第8
    條或第46條各款所定駁回更生聲請之事由存在。則聲請人聲
    請更生為有理由，應予准許，爰命司法事務官進行本件更生
    程序。
四、依消債條例第11條第1項、第45條第1項、第16條第1項，裁
    定如主文。
中　　華　　民　　國　　111 　年　　4 　　月　　 7　　日
              　　民事庭　　法　官　賴寶合
上為正本係照原本作成
如本裁定不得抗告
中　　華　　民　　國　　111 　年　　4 　　月　　 7　　日
  　                        書記官　胡美儀
附表：
1.108年至109年綜合所得稅各類所得資料清單及財產歸屬資料清
　單【本院110年度司消債調字第298號卷（下稱調卷）第10至12
　頁】【本院110年度消債更字第256號卷（下稱本案卷）第42至
　44頁】。
2.財產及收入狀況說明書（調卷第27至31頁）。
3.債權人清冊（調卷第8頁至9頁、本案卷第67頁）。
4.戶籍謄本（調卷第14頁、本案卷第39至40頁）。
5.勞工保險被保險人投保資料表（調卷第13至背面頁、本案卷第
　41至背面頁）。
6.商業保險資料查詢結果表（本案卷第59頁）、
7.財團法人金融聯合徵信中心前置協商專用債權人清冊（調卷第
　16至18頁）。
8.信用報告（調卷第19至22頁）。
9.社會補助查詢表（本案卷第29至31頁）。
10.高雄市政府都市發展局函（本案卷第32頁）。
11.勞動部勞工保險局函（本案卷第35頁）。
12.勞動部勞動力發展署高屏澎東分署函（本案卷第34頁）。
13.存簿（本案卷第54、本案卷第60至65頁）。
14.健保投保明細(本案卷第80至81頁)。
15.收入切結書（本案卷第55、56、57頁）。
16.新勝裕塑膠股份有限公司回覆內容(本案卷第36頁)。